【裁判字號】    93,重訴,139
【裁判日期】    950321
【裁判案由】    清償借款
【裁判全文】
臺灣彰化地方法院民事裁定             93年度重訴字第139號
    原      告  復華商業銀行股份有限公司
    法定代理人  丙○○
    訴訟代理人  戊○○
    被      告  己○○
                辛○○
                乙○○
                丁○○○
                甲○○
    共      同
    訴訟代理人  趙惠如律師
    複  代理人  庚○○
上列當事人間請求清償借款事件，本院於民國95年3 月7 日言詞
辯論終結，裁定如下：
    主  文
原告之訴駁回。
訴訟費用由原告負擔。
    事實及理由
一、原告主張：訴外人黃萬華（已死亡）於民國88年11月2 日邀
    同訴外人黃國智、被告甲○○為連帶保證人，向原告借款新
    臺幣（下同）750 萬元，約定借款期限展期至95年11月2 日
    止，於額度內可循環動用，依借款金額按月繳息，屆期悉數
    清償，借款利率按週年利率百分之八點五計付（展期後目前
    已調為週年利率百分之七點○一八）。詎黃萬華繳息至92年
    6 月2 日止，即未再依約繳納，迭經催討無果，尚欠本金7,
    248,58 1元未清償。被告甲○○為連帶保證人，應負連帶清
    償責任。又黃萬華已於92年12月24日死亡，被告己○○、辛○○、乙○○、丁○○○為其合法繼承人，已可依法繼承黃
    萬華之全部遺產，則渠等對於黃萬華所負之上開債務亦應負
    連帶清償責任。爰依消費借貸、連帶保證法律關係，請求被
    告連帶清償借款等語。並聲明：被告應連帶給付原告7,248,
    581 元，及自92年6 月3 日起至清償日止，按週年利率百分
    之七點○一八計算之利息，暨自92年7 月3 日起至清償日止
    ，其逾期在6 個月以內部分，按上開利率百分之十，逾期在
    6 個月以上者，就超過部分按上開利率百分之二十計算之違
    約金（下合稱系爭借款債務）。
二、被告甲○○以：被告甲○○部分之債權前已確定，原告應撤
    回訴訟等語置辯。被告己○○、辛○○、乙○○、丁○○○
    則以：被告己○○、辛○○、乙○○、丁○○○係黃萬華之
    第三順位繼承人，業於法定期間內向鈞院聲明拋棄繼承，依
    法即毋庸繼承黃萬華之權利義務，兩造間並無債務關係存在
    等語資辯。並均聲明：(一)原告之訴駁回；(二)如受不利判決，
    願供擔保請准免為假執行。
三、按訴訟標的於確定之終局判決中經裁判者，除法律別有規定
    外，當事人不得就該法律關係更行起訴，確定判決，除當事
    人外，對於訴訟繫屬後為當事人之繼受人者，及為當事人或
    其繼受人占有請求之標的物者，亦有效力，原告之訴，其訴
    訟標的為確定判決之效力所及者，法院應以裁定駁回之，民
    事訴訟法第400 條第1 項、第401 條第1 項、第249 條第1
    項第7 款分別定有明文。又債務人對於支付命令未於法定期
    間合法提出異議者，支付命令與確定判決有同一之效力，民
    事訴訟法第521 條第1 項亦規定甚明。查原告就本件消費借
    貸之借款人黃萬華、連帶保證人即被告甲○○向原告借貸上
    開款項逾期未清償，而積欠系爭借款債務之事實，業經原告
    於92年6 月9 日向本院聲請核發支付命令，因黃萬華、被告
    甲○○並未於法定期間內合法提出異議而確定在案（92年6
    月17日送達支付命令，並於92年7 月16 日 核發確定證明書
    ），原告並據此確定之支付命令為執行名義，向本院聲請對
    黃萬華、被告甲○○為強制執行，嗣因黃萬華於強制執行中
    死亡及執行無效果，而由本院發給債權憑證等情，業據原告
    自述明確，並有原告提出之本院92年度促字第19926 號支付
    命令暨確定證明書、債權憑證等影本各一份附卷為據，則原
    告對於黃萬華、被告甲○○積欠系爭借款債務之借款返還請
    求權業經取得確定之支付命令，其與確定判決具有同一效力
    ，且對於支付命令確定後之一般繼受人即繼承人亦有效力。
    準此，原告即應受上開確定支付命令之效力所拘束，自不得
    就該法律關係更行起訴。惟原告於取得上開確定支付命令後
    ，復於93年10月13日對被告甲○○及黃萬華之繼承人即被告
    己○○、辛○○、乙○○、丁○○○（己○○等4 人對有無
    取得繼承權尚有爭執）另向本院聲請核發支付命令，請求連
    帶給付系爭借款債務，嗣經被告甲○○、己○○、辛○○、
    乙○○、丁○○○聲明異議而視為起訴（即本訴訟），本院
    審核前已確定之支付命令程序及本訴結果，認前、後二訴應
    屬「同一事件」，要無疑義。原告就同一事件既應受上開確
    定支付命令效力所拘束，其仍再提起本訴，即有違上開規定
    ，依民事訴訟法第249 條第1 項第7 款之規定，應予駁回。
    至原告與被告己○○、辛○○、乙○○、丁○○○就己○○
    等4 人有無取得繼承權乙節所為之爭執，應由兩造另以他訴
    訟標的法律關係解決，並非得再就已確定之同一事件（給付
    債務）再事爭執，附此敘明。
四、訴訟費用負擔之依據：民事訴訟法第95條、第78條。
中    華    民    國    95    年    3     月    21    日
                  民事第二庭  法  官   陳連發
以上正本係照原本作成。
如對裁定抗告，應於裁定送達後10日內向本院提出抗告狀。
中    華    民    國    95    年    3     月    22    日
                              書記官   彭月美


司法院資訊處製作；財團法人民間司法改革基金會備份。
